# 求助陈版及各位网友，自产设备用于出租的会计处理

提问人：剑寒九州 时间：2023-07-15 16:09:06
A公司为一家生产石油开采设备的公司，其主要业务为自产设备销售、自产设备租赁及维修保养三项业务。
公司自产设备租赁按年收取租金并签订合同，且每年租赁设备数量和租金不确定；租赁设备退租后可能会保养后销售给其他石油钻井公司，价格略低于同型号新设备。公司设备规定的使用寿命为 10 年，且公司开展租赁业务的时间较短，主要目的是为了顺应客户的需求，且同型号设备之间可替代出租，从历史数据看无法判断设备租期可涵盖设备的使用周期，因此公司对设备租赁业务按照经营租赁确认收入。对资产的租赁设备在确定其用于出租时由存货转入固定资产，并按照预计使用年限计提折旧，并计入租赁业务收入对应的成本；如果某台退租设备被销售并签订销售合同，则将该套设备残值由固定资产转入存货，设备销售前经维修检测及保养后交付，并在设备交付验收后按照自产设备销售业务，确认主营业务收入并结转成本。
请教陈版，自产租赁设备自开始对外租赁时，从存货转入固定资产核算是否恰当？如存在退租后设备销售，将设备残值从固定资产转入存货，并在设备所有权转移后，按照自产设备销售业务确认主营业务收入并结转成本是否恰当？

回答人：chenyiwei
1 、自产租赁设备自开始对外租赁时，从存货转入固定资产核算是恰当的。
2 、但是，如存在退租后设备销售，将设备残值从固定资产转入存货的做法是否恰当是值得商榷的。目前会计准则中由固定资产转入存货的情况，有明确规定的只有一种，即生产性生物资产（产役畜）淘汰转为育肥畜，由《企业会计准则第 5 号——生物资产》规范。其他情况下，由固定资产转入存货，都没有明确规定。投资性房地产在停止出租时也可能转入存货，但有严格的限制条件，即四部委 2021 年年报工作通知（财会[2021]32号）中的规定“房地产开发企业将投资性房地产转换为存货的，应当结合业务实质严格把握重新开发的判断，必须有确凿证据表明用于经营出租的房地产重新开发用于对外销售，通常该房地产应有诸如功能、性能变化等实质性的变化和重大的结构性调整”。鉴于由固定资产转为存货用于销售仅为少见的个例，故个人更倾向于将其作为固定资产处置处理，确认资产处置损益。除非是收回后对其进行重大的翻新，实质上达到全新产品的状态。